【裁判字號】    92,簡上,331
【裁判日期】    920801
【裁判案由】    給付票款
【裁判全文】
臺灣臺北地方法院民事判決                        九十二年度簡上字第三三一號
    上  訴  人  乙○○
    訴訟代理人  丙○○○
    被上訴人    丁○○
                甲○○
右當事人間請求給付票款事件，上訴人對於中華民國九十二年四月十七日第一審判決
（九十二年度北簡字第七０三號）提起上訴，本院判決如左：
    主  文
上訴駁回。
第二審訴訟費用由上訴人負擔。
    事  實
甲、上訴人方面：
壹、聲明：求為判決：(一)原判決廢棄。(二)駁回被上訴人在第一審之訴。
貳、陳述：除與原判決記載相同者，茲引用之外，補稱：
一、被上訴人明知案外人沈蔡素雪及沈維智所簽發之支票於九十一年十一月起陸續退
    票，卻仍與案外人換票，收受系爭票據，顯然係以惡意取得票據者，依據票據法
    第十四條規定，被上訴人應不得享有票據上之權利。
二、系爭票據是沈蔡素雪與被上訴人丁○○串謀的，所以伊不能給票據金額，伊是被
    沈蔡素雪騙說他女兒要換腎，所以才會把票借給沈蔡素雪，伊找被上訴人希望票
    款折衷給付，但是被上訴人不答應，伊認為被上訴人與沈蔡素雪串謀，就是由沈
    蔡素雪去騙票，再把票交給丁○○兌現，他們票款對分使用，這件事是被上訴人
    丁○○告訴伊的。
參、證據：除援用第一審所提證據外，補提受害人名單、支票及退票理由單、帳冊列
    表影本為證。
乙、被上訴人方面：
壹、聲明：駁回上訴。
貳、陳述：除與原判決記載相同者，茲引用之外，補稱：
Ａ、被上訴人丁○○部分：
    上訴人是跟沈蔡素雪換票，沈蔡素雪拿上訴人的來跟我貼現，上訴人所述與本案
    無關。
Ｂ、被上訴人甲○○部分：
    伊是善意第三人，伊是從被上訴人丁○○拿到票的。
參、證據：援用第一審所提證據。
    理  由
一、本件被上訴人丁○○於原審起訴主張上訴人所簽發如附表序號一、四、五、六、
    七號五紙支票，於民國九十一年九月份由訴外人沈蔡素雪持向其貼現周轉，惟其
    屆期提示卻因上訴人先聲請法院對前開支票實施假處分禁止提示付款，而均遭退
    票，爰本於票據上法律關係求為命上訴人給付一十九萬八千元之判決（被上訴人
    丁○○請求如附表序號二、三號票款部分，業經原審駁回確定）；被上訴人甲○
    ○於原審主參加訴訟起訴主張，上訴人為發票人，被上訴人丁○○為背書人，即
    如附表序號二、三號支票各一紙，面額總計七萬七千元，經屆期提示均遭退票，
    爰本於票據上法律關係求為命上訴人及被上訴人丁○○連帶給付上開票款。上訴
    人則以被上訴人明知案外人沈蔡素雪及沈維智所簽發之支票於九十一年十一月起
    陸續退票，卻仍與案外人換票，收受系爭票據，顯然係以惡意取得票據者，依據
    票據法第十四條規定，被上訴人應不得享有票據上之權利。系爭票據是沈蔡素雪
    與被上訴人丁○○串謀的，所以伊不能給票據金額，伊是被沈蔡素雪騙說他女兒
    要換腎，所以才會把票借給沈蔡素雪，伊找被上訴人希望票款折衷給付，但是被
    上訴人不答應，伊認為被上訴人與沈蔡素雪串謀，就是由沈蔡素雪去騙票，再把
    票交給丁○○兌現，他們票款對分使用，這件事是被上訴人丁○○告訴伊的云云
    ，資為抗辯。
二、查被上訴人丁○○、甲○○主張之上開事實，業據其等分別提出與所述相符之支
     票及退票理由單為證，並為上訴人所不爭執，應認為真正。
三、按票據債務人不得以自己與發票人或執票人之前手間所存抗辯之事由對抗執票人
    。但執票人取得票據出於惡意者，不在此限。票據法第十三條定有明文。又按票
    據行為，為不要因行為，執票人不負證明關於給付之原因之責任，如票據債務人
    主張執票人取得票據出於惡意或詐欺時，則應由該債務人負舉證之責。最高法院
    六十四年台上字第一五四０號判例參酌。經查如附表之支票七紙係由上訴人簽發
    ，交付訴外人沈蔡素雪，再由沈蔡素雪交付予被上訴人丁○○，其中如附表序號
    二、三號支票，再由被上訴人丁○○背書轉讓予被上訴人甲○○等情，業為兩造
    所不爭執，則被上訴人丁○○、甲○○與上訴人間並非票據轉讓之直接前後手關
    係，揆諸前開規定及判例意旨，除被上訴人取得支票出於惡意或詐欺外，上訴人
    自不得以其與沈蔡素雪間之抗辯事由對抗被上訴人二人。且上訴人對於上訴人是
    否出於惡意或詐欺，應負舉證責任。惟查上訴人對於其抗辯系爭票據是沈蔡素雪
    與被上訴人丁○○串謀的，由沈蔡素雪去騙票，再把票交給丁○○兌現，他們票
    款對分使用部分，除經被上訴人否認外，上訴人亦無法舉證以實其說，應認上訴
    人上開之辯詞不足採信。
四、綜上所述，被上訴人丁○○、甲○○本於票據上之法律關係，分別請求上訴人給
    付如附表所示之票款，為有理由，應予准許。又命清償票據上債務之判決，應依
    職權宣告假執行，民事訴訟法第三百八十九條第一項第四款定有明文。是則原審
    判命上訴人如數給付，並依職權宣告假執行，於法並無不合。上訴意旨指摘原判
    決不當，求予廢棄改判，為無理由，應予駁回其上訴。
四、據上論結，本件上訴為無理由，依民事訴訟法第四百三十六條之一第三項、第四
    百四十九條第一項、第七十八條，判決如主文。
中      華      民      國    九十二    年      八      月      一      日
                                民事第二庭
                                        審判長法官  丁蓓蓓
                                              法官  劉素如
                                              法官  黃雯惠
右正本證明與原本無異
本判決不得上訴
中      華      民      國    九十二    年      八      月      五      日
                                            書記官  林玗倩


司法院資訊處製作；財團法人民間司法改革基金會備份。
